【裁判字號】    96,交訴,264
【裁判日期】    970723
【裁判案由】    公共危險等
【裁判全文】
臺灣高雄地方法院刑事判決             96年度交訴字第264號
公  訴  人  臺灣高雄地方法院檢察署檢察官
被      告  丙○○
上列被告因公共危險等案件，經檢察官提起公訴（96年度偵字第
13303 號），本院判決如下：
    主  文
丙○○犯過失傷害罪，處有期徒刑肆月，減為有期徒刑貳月；又
犯肇事致人傷害逃逸罪，處有期徒刑壹年，減為有期徒刑陸月；
又犯未指定犯人誣告罪，處有期徒刑肆月，減為有期徒刑貳月。
應執行有期徒刑捌月。
    事  實
一、丙○○於民國96年2 月25日18時8 分許，騎乘所有車牌號碼
    J3H-029 重型機車（下稱肇事機車），沿高雄市前鎮區○○○路由南往北方向行駛，途經高雄市前鎮區○○○路與時代
    大道路口，本應注意車前狀況，隨時採取必要安全措施，並
    應遵照交通號誌管制，而依當時情況亦無不能注意情事，竟
    疏未注意闖越紅燈，致擦撞同向右側正欲左轉，由戊○○騎
    乘車號AFJ-178 號之重型機車（後載其女己○○），造成戊○○受有右膝、左手、前臂、左大腿擦傷及左踝部挫傷之傷
    害，己○○受有下背、臀部挫傷及左手肘、腰部挫傷之傷害
    。詎丙○○於肇事後並未停車查看，亦未對戊○○、己○○
    施以必要之救護，立即騎車加速逃逸，嗣在場目擊之庚○○
    （戊○○之子）及其友人甲○○分騎機車在後追趕，並記下
    丙○○騎乘之肇事機車車號，而循線查獲上情。詎丙○○明
    知上開肇事機車並未失竊，為掩飾上開肇事犯行，竟於同日
    23時許，前往有偵查犯罪權限之高雄市政府警察局三民第二
    分局陽明派出所，另基於誣告之犯意，謊報上開肇事機車於
    同日18時許，在高雄市三民區○○○路235 號前遭竊，並誣
    指不特之人犯有竊盜犯行，而報請該管司法警察機關協助偵
    查竊盜罪嫌。
二、案經戊○○、己○○訴由高雄市政府警察局前鎮分局報請臺
    灣高雄地方法院檢察署檢察官偵查起訴。
    理  由
壹、證據能力之說明：
一、證人庚○○、甲○○向檢察官所為陳述之證據能力：
    按被告以外之人於偵查中向檢察官所為陳述，除顯有不可信
    之情況者外，得為證據，刑事訴訟法第159 條之1 第2 項定
    有明文。經查：證人庚○○、甲○○係向檢察官證述本件機
    車發生擦撞，被害人戊○○、己○○受有上開傷害及肇事者
    騎乘肇事機車逃離現場之情形，證人陳述均經具結及全程錄
    影，本院審酌證人於偵查中證述時，當時被告在場並予被告
    對質及詰問之機會，就證人所為陳述外部附隨之環境或條件
    ，即當時陳述時之偵查筆錄製作之原因、過程及其功能加以
    觀察其信用性，並無顯不可信之情況（最高法院96年台上字
    第5822號判決參照）。是證人庚○○、甲○○向檢察官所為
    之陳述，應認具有證據能力。
二、證人庚○○、甲○○於警詢陳述之證據能力：
    按被告以外之人，於審判外之言詞或書面陳述，除法律有規
    定者外，不得作為證據。是被告以外之人於司法警察（官）
    調查中所為之陳述，依刑事訴訟法第159 條第1 項規定，係
    屬傳聞證據，原則上無證據能力。本件證人庚○○、甲○○
    於警詢所言，雖就本件犯罪事實有所陳述，惟其所言係屬審
    判外之陳述，且渠等於檢察官偵查中及本院審理中，均以證
    人身分到庭具結證述，證述內容復與警詢之陳述情節相符，
    是證人二人於警詢之陳述，核與刑事訴訟法第159 條之3 規
    定「犯罪事實之存否所必要」之要件不符（最高法院96年台
    上字第1098號判決參照），是本件證人庚○○、甲○○於警
    詢時之陳述筆錄，即無援用之必要性，均無證據能力。
三、本件除上述證人庚○○、甲○○之證述外，卷附證人即被害
    人戊○○、己○○於警詢及偵查中所為陳述，為被告以外之
    人於審判外之言詞陳述；卷附診斷證明書、道路交通事故現
    場圖、道路交通事故調查報告表、肇事機車送修估價單則係
    被告以外之人於審判外之書面陳述。公訴人及被告就上開言
    詞及書面陳述於本院最後審理中，均同意引為證據。本院審
    認上開證據取得過程並無瑕疵，與待證事實具有關連性、證
    明力非明顯過低等情，均認為適當，可以作為本案之證據，
    依刑事訴訟法第159 條之5 第1 項之規定，認上開言詞及書
    面陳述均具有證據能力。
貳、認定事實之理由：
一、被告之辯稱：
    訊據被告坦承其係上開車號J3H-029 號之機車所有人，並於
    上開時、地向警局報案機車失竊之事實；惟矢口否認上開犯
    行，並辯稱：本件被害人於96年2 月25日晚上18時8 分許，
    在高雄市○○○路與時代大道路口被其機車撞傷，我並沒有
    騎機車經過該處，我從96年2 月24日下午3 點多下班，於晚
    上25日凌晨0 時回到家以後就沒有再出門，一直都在家裏睡
    覺，下班後將機車停在承租住處即高雄市○○○路233 號的
    樓下旁邊，即九如一路235 號前面，我妹妹丁○○晚上6 、
    7 點聯絡我，說我的機車肇事，我下樓查看才知道機車失竊
    ，警方於96年3 月9 日9 時22分許，在高雄市○○路482 號
    前尋獲車牌J3H-029 號的重型機車就是我失竊的機車云云（
    警卷第2 、3 頁、偵卷第6 、35頁）。
二、本院得心證之理由：
(一)被告丙○○於上開時、地駕駛上開肇事機車，擦撞戊○○騎
    乘之機車，造成戊○○、己○○受有上開傷害，且於肇事後
    並未停車查看，立即騎車加速逃逸之事實，業據證人即被害
    人戊○○、己○○於警詢時證述甚詳（警卷第4 、5 頁）；
    核與在場目擊證人庚○○、甲○○於偵查及本院審理中之證
    述情節相符（偵卷第35、36頁、本院97年6 月25日審判筆錄
    第3 至6 頁）；復有阮綜合醫院出具之戊○○及己○○之診
    斷證明書2 紙（警卷第10、11頁）、道路交通事故現場圖、
    道路交通事故調查報告表（一）（二）各1 份、戊○○上開
    機車之車損照片4 張在卷可稽（偵卷第23至28頁）；又被告
    騎乘之上開肇事機車於96年3 月9 日尋獲，機車前方輪胎上
    大燈、大鎖等處業已損壞，並由被告送修等情，亦經被告供
    承甚明，並有被告提出修車之估價單1 紙在卷可查（本院卷
    第20、26頁）。是本件被告使用之肇事機車確有與戊○○騎
    乘之機車擦擁，並造成戊○○、己○○受有上開傷害之事實
    甚明。
(二)被告雖辯稱於96年2 月25日晚上18時8 分許，並未騎車行經
    上開肇事地點；然本件業經證人即被害人戊○○、己○○及
    在場目擊證人庚○○、甲○○分別證述如下：
１、證人戊○○於警詢時證稱：我於96年2 月25日18時8 分，駕
    駛車號AFJ-178 號之重型機車，從中山路由南向北方之機車
    道行駛，到了中山路及時代大道，當時中山路號誌轉為紅燈
    ，時代大道號誌已轉綠燈，我就往時代大道方向行駛，突然
    有一部機車，由中山路之機車道，從南向北衝過來，把我撞
    倒在地，當時我有載女兒己○○，我手腳有受傷，我女兒的
    手、腳、腰部也有受傷。我被撞倒在地上，沒有辦法確認被
    告就是肇事者，我兒子庚○○及兒子友人甲○○看到我被撞
    後，他們有追肇事車輛等語（警卷第4 頁及背頁）。
２、證人己○○於警詢時證稱：我媽媽戊○○於96年2 月25日18
    時8 分，駕駛重機車AFJ-178 號，載我從中山路行駛機車道
    ，她騎到中山路、時代大道，當時中山路號誌轉紅燈，時代
    大道號誌已轉綠燈，她就往時代大道方向行駛，突然有一部
    機車衝過來，把我們撞倒在地，我媽媽手腳受傷，我是手、
    腳、腰部受傷。我們被撞倒在地上，無法確認丙○○就是肇
    事者，我哥哥庚○○及哥哥友人甲○○看到我們被撞後，他
    們有追肇事車輛（警卷第5 頁及背頁）。
３、證人庚○○於偵查中證稱：我當時有在場，看到肇事者的身
    材是壯壯的，戴口罩及半罩式安全帽，可以確認庭上之丙○○是當天的肇事者（偵卷第35、36頁）；另於本院審理時證
    稱：我有目睹96年2 月25日在高雄市○○○路與時代大道兩
    輛機車擦撞之車禍，我也是騎車經過，當時我母親的機車與
    肇事者的機車是垂直方向，我母親騎車過馬路，肇事者突然
    衝出來，我母親閃不過去，被撞上去，母親的機車就倒下，
    肇事的人發現車禍，有停一下後再騎走，後來我與朋友分別
    騎乘機車去追肇事者，追到雙子星大樓附近，即民權路與中
    山路口附近的小巷子，追逐約4 、5 分鐘，追逐過程曾經一
    度就在肇事者旁邊，後來就追不上，追逐車速約7 、80公里
    ，追逐期間有看到肇事者外貌，魁魁的，有戴安全帽、口罩
    ，有露出眼睛，眼睛後面有雀斑，偵查中會指認被告，因為
    看他的眼神很像，現在看被告的眼神還是很像，本次開庭說
    被告的眼睛有雀斑，因為之前檢察官沒有叫我敘述眼神的具
    體情形等語（本院97年6 月25日審判筆錄第3 至6 頁）。
４、證人甲○○於偵查中證稱：我當時有在場，看到肇事者的身
    材是魁梧的，可以確認庭上之丙○○是當天的肇事者（偵卷
    第35、36頁）；另於本院審理時證稱：我有目睹96年2 月25
    日高雄市○○○路與時代大道兩機車擦撞之車禍，當時我們
    一起約去吃飯，我騎車跟隨在附近，停紅燈時，肇事者撞上
    來就跑了，還有另台機車在追，而肇事者機車有改裝過，追
    不上，但我有記住車牌，追逐該機車到寶成大樓，時間約3
    分鐘左右，肇事者車速約7 、80公里，追逐過程中有看見肇
    事者體型及外貌，肇事者有有戴安全帽，體型可以看出來，
    就是在庭被告（當庭指認），體型很像，當時沒有看到臉，
    追逐過程中最近距離約離二、三台機車，肇事者機車引擎聲
    音很大，排氣管好像有更改，有住車牌號碼，後來沒有追到
    機車，當時追逐時我知道我追不到他，我有遇到警察，我跟
    警察說肇事者跑掉等語（本院97年6 月25日審判筆錄第6 至
    8 頁）。
５、綜上，本件被告騎乘上開機車肇事後，即騎車加速逃逸，當
    時證人庚○○、甲○○在場目擊，立即分騎機車從後追趕，
    並曾目睹被告眼神、形貌及確切記下上開肇事機車車號；是
    被告於上開時、地，應有騎車行經上開肇事地點甚明。
(三)被告自警詢、偵查及本院審理中，一再辯稱其下班後，自晚
    上25日凌晨0 時返家，直至晚上6 、7 點，都在家中，直至
    胞妹丁○○連絡其機車肇事，經下樓查看才得知機車失竊，
    且於下班後將機車停在住處旁邊即高雄市○○○路235 號附
    近（靠近國道一號高速公路北上右側），其於肇事前並未出
    門，一直都在家裏睡覺等語。惟本件被告於偵查中自承其於
    96 年2月24日、25日使用之手機門號為0000000000，且未交
    付他人使用等語（偵卷第18頁）；然就卷附上開門號之雙向
    通聯紀錄所顯現之基地台位置觀之（偵卷第11頁）：於96年
    2 月25日15時03分02秒係在「高雄市○○區○○路72號」附
    近（靠近國道一號高速公路北上左側），接則往高雄市西邊
    移動，於同日16時19分30秒則在「高雄市○○○○○路268
    號12樓」附近（已接近高雄火車站）；是被告於96年2 月25
    日下午顯有離開高雄市○○○路235 號之住處甚明。從而，
    被告辯稱其於肇事前並未出門，都在家裏睡覺一節，顯係事
    後推諉卸責之詞，委無足採。
(四)證人即被告胞妹丁○○於本院審理中雖證稱：96年2 月25日
    我母親有接到警察電話說被告的車子撞到人，我打手機給被
    告，結果他在睡覺，我以為是詐騙集團打來，第2 通警察又
    打來，我又打電話給被告，這2 通電話間隔5 至10分鐘，警
    察打來2 次，第1 通警察打來時我母親接的，我母親告訴我
    ，我打電話給被告，被告說他在睡覺，警察第2 通電話打來
    後，被告回撥給我說車子不見了，我就打電話叫被告到警察
    局報案，因被告沒有車子，所以搭計程車去，他問我警察局
    在何處，被告工作是卸貨，工作時間不固定，卷附通聯紀錄
    「18時36分」0000000000（被告使用門號）與0000000000（
    丁○○使用門號）這筆資料，是被告打電話給我問我是哪間
    警察局，當時他坐計程車要去警局，我在晚上6 時15分至20
    分左右接到警察電話，警察不是打我手機，是打到家裡，通
    聯資料上晚上7 點多我撥5 、6 通電話給被告，是因為我很
    擔心，看被告事情處理怎樣等語（本院97年6 月25日審判筆
    錄第8 至10頁）。惟查：
１、本件車禍擦撞時間係96年2 月25日18時8 分許，擦撞地點係
    在高雄市前鎮區○○○路與時代大道路口（夢時代購物中心
    附近），然依卷附被告使用手機門號0000000000雙向通聯紀
    錄所顯現之基地台位置觀之（偵卷第12頁），被告於同日16
    時39分36秒，係在「高雄市三民區○○○路58號14樓樓頂」
    附近（靠近被告承租之九如一路233 號住處），接則於同日
    18時36分54秒，始又出現在「高雄市○○區○○路72號」（
    靠近被告承租之九如一路233 號住處）；換言之，依被告手
    機之通聯紀錄顯示，無從證明被告於96年2 月25日16時39分
    36秒起至同日18時36分54秒止，確有待在其高雄市○○○路
    233 號之承租住處。
２、依證人丁○○所述及上揭通聯紀錄，證人丁○○係於「96年
    2 月25日18時36分54秒」與被告連絡，縱被告當時係在高雄
    市○○○路233 號之承租住處撥打電話，惟距本件車禍擦撞
    時間（96年2 月25日18時8 分許），已相隔約28分鐘，就一
    般車程而言（騎機車或轉搭計程車），被告應有足夠時間，
    自上開肇事現場返回其高雄市○○○路233 號住處，是本件
    證人丁○○之證詞，亦無從作為被告有利之認定。
(五)本件被告明知上開肇事機車並未遺失，為掩飾上開肇事逃逸
    犯行，竟前往高雄市政府警察局三民第二分局陽明派出所，
    謊報上開肇事機車於同日18時0 時許，在高雄市三民區○○○路235 號前遭竊一節，復有「車輛失竊車牌遺失作業－詳
    細資料畫面」、機車失竊報案單、「車輛車牌失竊作業－新
    增車輛認可資料」、前鎮分局機車尋獲電腦輸入單各1 份在
    卷可稽（警卷第3 至7 頁）。綜上，本件事證明確，被告犯
    行，應堪認定。
參、論罪及科刑：
一、核被告丙○○所為，係犯刑法第284 條第1 項前段之過失傷
    害罪、第185 條之4 之駕駛動力交通工具肇事，致人受傷而
    逃逸罪及同法第171 條第1 項未指定犯人誣告罪。被告以一
    過失行為，致被害人戊○○、己○○受有前開傷害而侵害數
    個同種法益，係以一行為觸犯數罪名，應依刑法第55條規定
    ，從一過失傷害罪處斷。被告所犯上開三罪間，犯意各別，
    行為互殊，應予分論併罰。
二、本件審酌被告騎乘機車肇事致被害人二人受傷，竟未停車救
    助被害人，反加速騎車逃逸，嗣為警循線查獲，為掩飾犯行
    ，復向警局謊報上開肇事機車遭竊，逃避應負之刑責，惡性
    實屬重大；又被告前於94年12月13日，因駕駛自用小貨車擦
    撞機車致人受傷逃離現場，經本院於96年7 月31日以96年度
    交訴字第119 號判處有期徒刑8 月，減為有期徒刑4 月，如
    易科罰金，以銀元300 元即新臺幣900 元折算壹日，並諭知
    緩刑2 年（被訴業務過失傷害部分公訴不受理），有臺灣高
    等法院被告前案紀錄表及判決書各1 份在卷可按，被告於前
    案偵、審期間，不知警惕，再犯本案；且自警詢、偵查及本
    院審理中一再否認本件犯行，且不思與被害人和解，犯後態
    度更屬不佳等一切情狀，爰分別量處如主文所示之宣告刑。
    另查本件犯罪之時點，係在96年4 月24日之前，核與中華民
    國九十六年罪犯減刑條例第2 條第1 項之規定相符，復無同
    條例第3 條規定之除外情事存在，均應減其宣告刑二分之一
    ，並定其應執行之刑。
肆、據上論斷，應依刑事訴訟法第299 條第1 項前段，刑法第
    284 條第1 項前段、第185 條之4 、刑法第171 條第1 項、
    第55條、第51條第5 款，中華民國九十六年罪犯減刑條例第
    2 條第1項 第3 款、第7 條、第10條第1 項，判決如主文。
本案經檢察官乙○○到庭執行職務。
中    華    民    國    97    年    7     月    23    日
                  交通法庭    審判長法  官    黃建榮
                                    法  官    李嘉益
                                    法  官    蘇揚旭
以上正本證明與原本無異。
如不服本判決應於收受本判決後10日內向本院提出上訴書狀，並
應敘述具體理由，如未敘述上訴理由者，應於上訴期間屆滿後20
日內補提理由書狀於本院（均須按他造當事人之人數附繕本）「
切勿逕送上級法院」。
中    華    民    國    97    年    7     月    23    日
                                    書記官     莊正彬
附錄本件論罪科刑法條：
刑法第171條
（未指定犯人誣告罪）
未指定犯人，而向該管公務員誣告犯罪者，處1年以下有期徒刑
、拘役或3 百元以下罰金。
未指定犯人，而偽造、變造犯罪證據，或使用偽造、變造之犯罪
證據，致開始刑事訴訟程序者，亦同。
刑法第185條之4
駕駛動力交通工具肇事，致人死傷而逃逸者，處 6 月以上 5 年
以下有期徒刑。
刑法第284條
（過失傷害罪）
因過失傷害人者，處6月以下有期徒刑、拘役或5百元以下罰金，
致重傷者，處 1 年以下有期徒刑、拘役或 5 百元以下罰金。
從事業務之人，因業務上之過失傷害人者，處1年以下有期徒刑
、拘役或1千元以下罰金，致重傷者，處3年以下有期徒刑、拘役
或2千元以下罰金。


司法院資訊處製作；財團法人民間司法改革基金會備份。
